【裁判字號】    95,易,355
【裁判日期】    950915
【裁判案由】    毀棄損壞
【裁判全文】
臺灣屏東地方法院刑事判決               95年度易字第355號
公  訴  人  臺灣屏東地方法院檢察署檢察官
被      告  乙○○
選任辯護人  甲○○律師
上列被告因毀棄損壞案件，經檢察官提起公訴（95年度偵字第22
98號）本院判決如下：
    主  文
乙○○無罪。
    理  由
一、公訴意旨略以：被告乙○○於民國95年2 月10日15時許，夥
    同三清財務管理顧問公司人員之姓名年籍不詳3 名成年男子
    ，前往告訴人丙○○位於屏東縣潮州鎮○○○路131 號住處
    ，請求丙○○返還積欠之千萬債務，因丙○○拒不見面，其
    4 人遂共同基於毀損他人財物之犯意聯絡，由身著花格子襯
    衫、戴太陽眼鏡之男子，到上開大樓之地下停車場，持石頭
    毀損丙○○所有而停放在該處之車牌號碼為VK-5001 號自小
    客車前後擋風玻璃，足生損害於丙○○，因認被告涉犯刑法
    第35 4條毀損罪嫌等語。
二、本件公訴人認被告涉有毀損罪嫌，無非係以：證人丁○偵查
    中之證述；上開車子擋風玻璃毀損照片4 張及監視器翻拍之
    照片5 張（公訴人誤載為2 張）、三清財務管理顧問公司之
    委託書1 份等為主要依據。本件訊據被告固坦承於上開時、
    地曾到告訴人上開住處，向告訴人催討債務事實，惟堅決否
    認有何毀損之犯行，辯稱：我是一個人自己去的，監視器所
    錄之花格子襯衫、戴太陽眼鏡之男子及其他2 人，我並不認
    識，而且也沒下去地下室等語。
三、按犯罪事實應依證據認定之，無證據不得認定犯罪事實；又
    不能證明被告犯罪或其行為不罰者，應諭知無罪之判決，刑
    事訴訟法第154 條第2 項第301 條第1 項分別定有明文。
    次按犯罪事實應依證據認定之，所謂證據，須適於為被告犯
    罪事實之證明者，始得採為斷罪資料。」、「認定犯罪事實
    所憑之證據，雖不以直接證據為限，間接證據亦包括在內；
    然而無論直接或間接證據，其為訴訟上之證明，須於通常一
    般之人均不致有所懷疑，而得確信其為真實之程度者，始得
    據為有罪之認定；又認定不利於被告之事實，須依積極證據
    ，苟積極證據不足為不利於被告事實之認定時，即應為有利
    於被告之認定，更不必有何有利之證據，此有最高法院53年
    臺上字第2750號、76年臺上字第4986號、30年上字第816 號
    判例可供參酌。況刑事訴訟法第161 條已於91年2 月8 日修
    正公布，其第1 項規定：檢察官就被告犯罪事實，應負舉證
    責任，並指出證明之方法。因此，檢察官對於起訴之犯罪事
    實，應負提出證據及說服之實質舉證責任。倘其所提出之證
    據，不足為被告有罪之積極證明，或其指出證明之方法，無
    從說服法院以形成被告有罪之心證，基於無罪推定之原則，
    自應為被告無罪判決之諭知，最高法院92年台上字第128 號
    判例亦明揭此旨。準此，刑事訴訟制度受「倘有懷疑，則從
    被告之利益為解釋」、「被告應被推定為無罪」原則所支配
    ，故得為訴訟上證明者，無論為直接或間接證據，須客觀上
    於吾人一般社會生活經驗均不致有所懷疑，而達於確信之程
    度者，且除認定被告犯罪之外，無從本於同一事證為其他有
    利於被告之合理推斷，始可以之為不利之認定，倘其證明尚
    未達於確信之程度，而有合理可疑存在時，即難據為被告有
    罪之認定。
四、經查：
  (一)證人丁○於偵查中固證述：是乙○○帶另3 人來找他的，他
    不在洪某當時在管理室與一位在聊天，他帶來的另3 人則上
    3 樓胡某的住處查看，3 人下樓後，其中1 人（穿花格子戴
    眼鏡的男子）後來又到地下室，他上來之後我到地下室去查
    看，發現丙○○的車子已被砸，但我未看到是何人砸的。中
    間並無其他人下去，只相隔2 分鐘，且被告於案發前曾提及
    欲砸告訴人之車子等語。然證人丁○於本院審理時證述「他
    （按：即被告）跟其他的3 個人沒有一起來，被告是比較晚
    來，其他的3 個人比較早來，他們說要找丙○○，是3 個人
    先來，後來被告約1 小時候才來。」、「（問：你在5 月2
    日在地檢署作證，為何會說被告帶另外3 個人來，有何意見
    ？），是4 個人沒錯，但是沒有同一時間進來，時間約隔1
    小時左右，是監視器有錄到那3 個人。」等語（見本院95年
    9 月1 日審判筆錄），顯與上開偵述之證述有所出入；況證
    人丁○於上開本院審理時亦證述：「（問：你有無看到穿格
    子襯衫的人手上有無拿石頭？）沒有，手上沒有拿任何東西
    。」、「是我自己推測的，因為原先下去車子還好好的，穿
    格子衣服人下去，我再下去看，車子就壞掉。所以我推測是
    穿格子衣服的人打的。」等語（見上開同日筆錄），足見證
    人丁○對於證述係穿格子衣服之人所砸車子破璃乙節，係出
    於證人個人之推測而之意見陳述，非其親眼所目睹，尚難以
    此前後不一且出於個人推測之詞，即為被告不利之認定。
  (二)又卷存之上開車子擋風玻璃毀損照片4 張，僅能證明告訴人
    上開自小客車擋風玻璃確實有毀損之事實，並不能證明係由
    何人所毀損；而監視器翻拍照片5 張，亦無法證明上開自小
    客車係由何人所砸毀。至於卷存三清財務管理顧問公司之委
    託書1 份，固可證明被告曾委託三清財務管理顧問公司處理
    被告與告訴人間之債務，然並未能以此證明上開翻拍照片中
    穿格子衣服之人即為三清財務管理顧問公司所屬之人，自難
    遽為被告不利之認定。
  (三)綜上所述，本件依檢察官所指之證據，尚無法排除合理之懷
    疑，即使人產生確信之程度，此外，復查無其他積極證據足
    認被告有何公訴人所指之犯行，既不能證明被告犯罪，揆諸
    首揭法律條文及判例說明，自應諭知被告無罪之判決，以免
    冤抑。
五、據上論斷，應依刑事訴訟法第301 條第1 項，判決如主文。
中    華    民    國    95    年    9     月    15    日
                  刑事第一庭  審判長法  官  潘正屏
                                    法  官  羅培毓
                                    法  官  曾吉雄
以上正本證明與原本無異。
如不服本判決應於收受本判決送達後十日內向本院提出上訴書狀，
其未敘述上訴理由者，並得於提起上訴後十日內向本院補提理由
書狀（均須按他造當事人之人數附繕本）「切勿逕送上級法院」
                                    書記官  潘美碧
中    華    民    國    95    年    9     月    15    日


司法院資訊處製作；財團法人民間司法改革基金會備份。
